臺灣板橋地方法院刑事判決　　　　　　　93年度訴字第2067號
公　訴　人　臺灣板橋地方法院檢察署檢察官
被　　　告　丙○○
上列被告因違反公司法等案件，經檢察官提起公訴（九十三年度
偵字第一五九二０號），本院判決如下：
    主    文
丙○○公司負責人，公司應收之股款，股東並未實際繳納，而以
申請文件表明收足，累犯，處有期徒刑參月。又共同意圖為自己
不法之所有，以詐術使人將本人之物交付，累犯，處有期徒刑柒
月。應執行有期徒刑玖月。
    犯罪事實
一、丙○○於民國八十五年間因違反麻醉藥品管理條例案件，經
    本院以八十五年度訴字第二一二五號判處應執行有期徒刑二
    年確定。復於八十七年間因違反槍砲彈藥刀械管制條例案件
    ，經本院以八十七年度訴字第八四九號判處有期徒刑一年十
    月確定，丙○○不服提起上訴，嗣於八十七年十二月十四日
    撤回上訴確定。上揭二罪接續執行，於九十年三月二十三日
    縮短刑期假釋出監並於同日提送執行另因違反檢肅流氓條例
    案件經裁定交付感訓處分，於九十一年一月二十七日執行完
    畢出監，前開假釋期間至九十二年七月二十日期滿，假釋未
    經撤銷而以已執行完畢論。
二、丙○○、乙○○（另行審結）、甲○○（另發佈通緝）於九
    十二年八月間欲合夥設立公司經營紡織貿易，乃推由丙○○
    擔任設於臺北縣蘆洲巿民權路六十一巷四弄一０號「聯聖紡
    織有限公司（下稱聯聖公司）」之唯一股東暨負責人。丙○○明知公司應收之股款，股東並未實際繳納，而不得以申請
    文件表明收足，亦明知聯聖公司於九十二年八月間設立登記
    時，應籌措資本額新臺幣（下同）二百萬元，竟未實際繳納
    股款，而由甲○○籌得二百萬元並於九十二年八月十二日匯
    入聯聖公司籌備處開設之帳號00000000000號臺
    灣中小企業銀行南三重分行帳戶內，虛偽表明已收足股款，
    旋持交予不知情之戊○○會計師於同年月十三日開具聯聖公
    司股款業經收足之公司設立登記資本額查核報告書，再於同
    年月十九日備齊包括該查核報告書在內之申請文件，持向主
    管機關經濟部中部辦公室表示收足股款並辦理設立登記，嗣
    經該主管機關於九十二年八月十九日以經授中字第０九二三
    二五四六０四０號函文核准聯聖公司設立登記在案。
三、詎丙○○、乙○○、甲○○三人於聯聖公司設立登記後，明
    知該公司資本不足，並無足夠資力支付貨款，竟基於意圖為
    自己不法所有之犯意聯絡，利用歷陽企業有限公司（下稱歷
    陽公司）未曾與聯聖公司交易且不瞭解該公司實際營運狀況
    之機會，於九十二年十月七日，由甲○○出面向歷陽公司分
    別以每碼十六‧五元、每碼十四元之價格訂購ＭＩＣＲＯ風
    衣布料、ＴＡＳＬＯＮ成衣布料各六萬碼，總貨款金額為一
    百九十一萬五千五百元，並對歷陽公司代表人丁○○佯稱聯
    聖公司經營信用良好，毋庸擔心貨款，使歷陽公司陷於錯誤
    ，乃於九十二年十月十四日，透過銘治興業有限公司轉向華
    隆股份有限公司（下稱華隆公司）購買前開布料。嗣歷陽公
    司於九十二年十月十六日前某日，通知丙○○及甲○○前往
    華隆公司設於中壢工廠驗貨，確認品質、數量均符合約定後
    ，旋經甲○○安排於九十二年十月十九日以貨櫃裝船完畢並
    運往香港。乙○○則開立發票人為聯聖公司、付款人為臺北
    縣淡水信用合作社五股分社、支票號碼為ＡＩ000000
    0號、票載發票日期為九十二年十一月十六日、票面金額為
    一百九十一萬五千五百元之支票一紙予甲○○轉交丁○○作
    為支付貨款之用。詎該支票屆期經提示竟因存款不足而未獲
    兌付。而丙○○等人自香港領得前開布匹後，即將之以合計
    新臺幣一百七十餘萬元之價格出售予大陸地區廠商，卻未將
    轉賣所得款項用以清償積欠歷陽公司之貨款。嗣經歷陽公司
    屢次催討，丙○○等三人均避不見面，歷陽公司始知受騙。
四、案經歷陽公司訴請臺灣板橋地方法院檢察署檢察官暨檢察官
    自動檢舉偵查起訴。
    理    由
一、按被告以外之人於審判外之言詞或書面陳述，除法律有規定
    者外，不得作為證據。又被告以外之人於偵查中向檢察官所
    為之陳述，除顯有不可信之情況者外，得為證據，刑事訴訟
    法第一百五十九條第一項及第一百五十九條之一第二項分別
    定有明文。查告訴人代表人丁○○於偵查中向檢察官所為之
    陳述均係彼就親身經歷之事實所為者，核其所述與其提出之
    訂購單、本票暨退票理由單等書證內容相符，並無顯不可信
    之情形，自得為證據，合先敘明。
二、訊據被告丙○○固坦承擔任聯聖公司負責人，惟並未出資以
    及曾偕同甲○○前往華隆公司驗貨等情不諱，惟矢口否認有
    何違反公司法及詐欺取財犯行，辯稱：伊堂哥乙○○稱渠之
    前被甲○○陷害，倒了一千多萬，渠不能開公司，所以叫伊
    擔任負責人幫渠開公司，公司的事都是乙○○在負責，因乙○○說曾吃過甲○○的虧，所以叫伊跟甲○○去歷陽公司監
    督驗貨的情形，出貨後還有剩下的貨就放在伊家中云云。經
    查：
  (一)聯聖公司於九十二年八月十九日檢具戊○○會計師簽證查核
    該公司股款業經收足之公司設立登記資本額查核報告書等申
    請文件向主管機關經濟部中部辦公室辦理設立登記，嗣經該
    主管機關准予設立登記在案等事實，有聯聖公司登記卷宗所
    附經濟部九十二年八月十九日經授中字第０九二三二五四六
    ０四０號函、公司設立登記資本額查核報告書、聯聖公司資
    產負債表、臺灣中小企業銀行南三重分行帳戶存摺影本、有
    限公司設立登記表各一件（均影本）附卷可稽（見臺灣板橋
    地方法院檢察署九十三年度他字第四九二０號偵查卷第四十
    七頁至第五十頁、第五十八頁至第六十四頁）。而被告登記
    為聯聖公司唯一股東兼負責人，其於該公司設立登記時，並
    未實際繳納出資額二百萬元，僅由同案被告甲○○於九十二
    年八月十二日另籌得二百萬元後存入聯聖公司籌備處開設之
    帳號00000000000號臺灣中小企業銀行南三重分
    行帳戶內，供不知情之戊○○會計師於同年月十三日簽證查
    核完畢，旋於同年月十四日匯出該二百萬元等事實，有前述
    聯聖公司登記卷宗所附聯聖公司章程、股東同意書、董事願
    任同意書、股東名簿、有限公司設立登記表各一份（均影本
    ）以及臺灣中小企業銀行南三重分行九十三年九月十四日九
    三南重字第００二０三號函附交易往來明細資料一件存卷可
    查（見同上偵查卷第五十一頁至第五十六頁、第六十三頁至
    第六十四頁、第六十七頁至第六十八頁），且為被告及同案
    被告乙○○、甲○○分別供承聯聖公司未實際籌措二百萬元
    股款等情屬實（見本院九十三年十二月七日準備程序筆錄及
    同上偵查卷第二十九頁、同署九十三年度發查字第一０四三
    號偵查卷第五十六頁）。是被告擔任聯聖公司唯一股東兼負
    責人，並未實際繳足股款，卻透過同案被告甲○○籌措資金
    誆稱已收足股款，經不知情之會計師簽證查核後，復以不實
    之申請文件向主管機關經濟部中部辦公室表明已收足股款並
    辦理設立登記等事實，應堪認定。
  (二)同案被告甲○○於九十二年十月七日以聯聖公司之名義向告
    訴人歷陽公司分別以每碼十六‧元、每碼十四元之價格訂購
    ＭＩＣＲＯ風衣布料、ＴＡＳＬＯＮ成衣布料各六萬碼，告
    訴人乃透過銘治興業有限公司轉向華隆公司購買前開布料，
    嗣於九十二年十月十六日前某日，通知被告及同案被告甲○○前往華隆公司設於中壢工廠驗貨並確認品質、數量均符合
    約定後，同案被告甲○○遂安排於九十二年十月十九日以貨
    櫃裝船完畢並運往香港，同案被告乙○○則開立發票人為聯
    聖公司、付款人為臺北縣淡水信用合作社五股分社、支票號
    碼為ＡＩ0000000號、票載發票日期為九十二年十一
    月十六日、票面金額為一百九十一萬五千五百元之支票一紙
    予同案被告甲○○轉交告訴人代表人丁○○作為支付貨款之
    用，詎該支票屆期經提示竟因存款不足而未獲付款，而被告
    等人自香港領得前開布料後，即將之以合計新臺幣一百七十
    餘萬元之價格出售予大陸地區廠商，亦未將轉賣所得款項用
    以清償積欠告訴人之貨款等事實，為被告及同案被告乙○○
    、甲○○於偵查中及本院訊問時供認屬實，並經告訴人代表
    人丁○○於偵查中指訴綦詳，復有聯聖公司訂購單二紙、華
    隆公司致告訴人之傳真頁一紙、邦聯股份有限公司裝船通知
    書一紙、上揭支票暨退票理由單各一紙（均影本）存卷足憑
    （見同署九十三年度發查字第一０四三號偵查卷第十一頁至
    第十五頁），另據同案被告甲○○提出吳江巿天怡絲綢有限
    公司收據影本二紙在卷可佐（見同署九十三年度發查字第一
    ０四三號偵查卷第六十五頁至第六十六頁）。是被告等人以
    聯聖公司之名義向告訴人訂購前開布匹，嗣將之轉售他人換
    取現金後，卻分文未清償應支付予告訴人之貨款，殆屬無疑
    。
  (三)又聯聖公司於九十二年十月十四日向臺北縣淡水信用合作社
    五股分社申請開設支票存款帳戶，同時存入開戶金一萬元並
    請領支票使用，嗣於同年月二十日，該帳戶支出一萬元以兌
    付支票號碼為ＡＩ0000000號支票票款，又於同年月
    二十三日、同年十一月三日分別經存入一千元、二十五萬二
    千五日元，於同年十一月三日、同年月四日，分別支出十七
    萬元、八萬二千五百元以兌付支票號碼為ＡＩ000000
    0號、ＡＩ0000000號等支票票款，於同年月十日再
    經存入八萬六千元，於同日分別支出三萬四千二百元、五萬
    二千元以兌付支票號碼ＡＩ0000000號、ＡＩ000
    0000號等支票票款，於九十二年十二月五日列為拒絕往
    來戶等事實，經本院依職權向該信用合作社函調前述支票存
    款帳戶交易明細表核閱無訛，並有告訴人提出之第二類票據
    信用資料查覆單一件附卷可證（見同署九十三年度發查字第
    一０四三號偵查卷第十八頁）。則聯聖公司自九十二年十月
    十四日開設前述支票存款帳戶，迄至告訴人持有之上揭聯聖
    公司支票於九十二年十月十七日經提示卻因存款不足而不獲
    兌付為止，該支票存款帳戶存入、支出等交易金額均不超過
    二十萬元。而被告於設立聯聖公司之初，並未繳足股款共二
    百萬元，反係由同案被告甲○○另籌措二百萬元供會計師簽
    證查核後，旋轉帳匯出等情，業如前述，被告亦已自承其未
    曾出資，同案被告乙○○、甲○○雖供稱渠等有出資數十萬
    元，惟均未見其等將之購置任何資產設備、支付人事成本或
    作為資金週轉之用，顯見其三人合夥設立之聯聖公司，自始
    即無充足之資金該公司週轉運用，聯聖公司成立之後，本業
    又無何收益可供支付其對外應付貨款，被告等人猶向告訴人
    訂購總貨款高達一百九十一萬五千五百元之布匹，足徵被告
    與同案被告乙○○、甲○○在向告訴人訂購前開布匹之始，
    即明知渠等無支付該高額貨款之資力甚明。
  (四)再者，被告等人於取得前開布匹後，旋將之轉賣予大陸地區
    廠商以換取現金，卻分文未清償應支付予告訴人之貨款等事
    實，經告訴人代表人丁○○於偵查中及本院訊問時指訴明確
    ，且為被告及同案被告乙○○、甲○○所不否認。同案被告
    乙○○、甲○○雖辯稱：前開布匹於轉運時發生問題致在香
    港海關滯留了一個月，原在大陸地區訂貨之客戶因而取消訂
    單，又因布料價格波動之緣故，該布匹嗣再轉售予其他買主
    時，已無法賣得原本預期之價格云云。然被告等人並未舉出
    前開布匹遭扣留在香港海關之證明文件以供本院審認；縱係
    屬實，渠等亦未曾將此情知會告訴人，反而避不見面，任由
    渠等簽發交予告訴人之上揭支票屆期因存款不足而未能兌付
    。另前開布匹嗣又經被告等人轉賣予大陸地區廠商以換取現
    金，更未見渠等將之償付積欠告訴人之貨款，顯見被告等人
    自始即有為自己不法所有之意圖甚明。
  (五)至被告固辯稱伊並未參與聯聖公司實際運作云云。惟其既係
    聯聖公司之負責人，亦知悉聯聖公司未收足股款一節，則其
    對於聯聖公司並無支付告訴人高額貨款之資力自知之甚明。
    再者，被告曾偕同同案被告甲○○前往華隆公司驗貨，其自
    知悉聯聖公司曾向告訴人訂購布匹一事，而其復供承向告訴
    人訂購之布匹嗣有一部分放在伊住處，後來被同案被告甲○○偷拿去賣掉等語（見本院九十三年十二月七日準備程序筆
    錄），足徵其對於聯聖公司自訂貨、驗貨、收貨後之處理等
    過程均有參與。況其前於偵查中已自承：「（問：甲○○稱
    你從頭到尾都有參與公司經營？）事實上，我是有參與，不
    然我當股東做什麼，但是剛開始比較常去」等語屬實（見同
    署九十三年度他字第四九二０號偵查卷第十三頁）。是被告
    嗣於本院審理時改稱伊未參與聯聖公司實際運作云云，顯屬
    事後推諉卸責之詞，不足採信。
  (六)綜上所述，本案事證明確，被告犯行堪以認定，應予依法論
    罪科刑。
三、核被告所為，係犯公司法第九條第一項之公司負責人就公司
    應收之股款，股東並未實際繳納，而以申請文件表明收足罪
    及刑法第三百三十九條第一項之詐欺取財罪。其與同案被告
    乙○○、甲○○就上揭詐欺取財犯行，有犯意聯絡與行為分
    擔，為共同正犯。被告所犯前開二罪，犯意各別，罪名有異
    ，應予分論併罰。又被告受有如犯罪事實欄所述有期徒刑執
    行完畢，有臺灣高等法院被告全國前案紀錄表一件在卷足憑
    ，其於五年內再犯本案有期徒刑以上之罪，為累犯，應依刑
    法第四十七條規定加重其刑。爰審酌被告以不實資本證明文
    件申請設立公司，非但違背公司法維護公司財務健全之立法
    本旨，亦增加交易相對人之潛在交易風險，且實質上更以詐
    騙手法造成告訴人蒙受鉅額損失，又求償無門，而其犯罪後
    猶飾詞否認、不知悔悟，亦未與告訴人達成和解，犯後態度
    不佳，兼衡其尚非主導全案詐騙細節之人等一切情狀，量處
    如主文所示之刑，並定應執行之刑，以資懲儆。
據上論斷，應依刑事訴訟法第二百九十九條第一項前段，公司法
第九條第一項，刑法第十一條前段、第二十八條、第三百三十九
條第一項、第四十七條、第五十一條第五款，罰金罰鍰提高標準
條例第一條前段，判決如主文。
本案經檢察官陳鴻濤到庭執行職務。
中　　華　　民　　國　　94　　年　　7 　　月　　7 　　日
                  刑事第九庭審判長法　官  胡　堅　勤
                                  法　官　李　君　豪
                                  法　官　王　瑜　玲
上列正本證明與原本無異。
如不服本判決，應於判決送達後10日內向本院提出上訴狀（應附
繕本），上訴於臺灣高等法院。
中　　華　　民　　國　　94　　年　　7 　　月　　8 　　日
                                  書記官  黃  頌  棻
附錄本案論罪科刑法條全文：
公司法第9條
公司應收之股款，股東並未實際繳納，而以申請文件表明收足，
或股東雖已繳納而於登記後將股款發還股東，或任由股東收回者
，公司負責人各處5 年以下有期徒刑、拘役或科或併科新臺幣5
 0萬元以上250 萬元以下罰金。
有前項情事時，公司負責人應與各該股東連帶賠償公司或第三人
因此所受之損害。
第 1 項裁判確定後，由檢察機關通知中央主管機關撤銷或廢止其
登記。但裁判確定前，已為補正或經主管機關限期補正已補正者
，不在此限。
公司之設立或其他登記事項有偽造、變造文書，經裁判確定後，
由檢察機關通知中央主管機關撤銷或廢止其登記。
中華民國刑法第339條
 (普通詐欺罪)
意圖為自己或第 3 人不法之所有，以詐術使人將本人或第 3 人
之物交付者，處五年以下有期徒刑、拘役或科或併科1000元以下
罰金。
以前項方法得財產上不法之利益或使第 3 人得之者，亦同。
前二項之未遂犯罰之。
